臺灣高等法院臺中分院刑事判決　　　　 96年度上易字第840號
上　訴　人
即　被　告　丁○○
選任辯護人　郭隆偉律師
上列上訴人因侵占案件，不服臺灣臺中地方法院96年度易字第10
44號中華民國96年3月28日第一審判決（起訴案號：臺灣臺中地
方法院檢察署96年度偵字第2463號），提起上訴，本院判決如下
：
    主  文
原判決撤銷。
丁○○意圖為自己不法之所有，而侵占自己持有他人之物，累犯
，處有期徒刑肆月，如易科罰金，以新臺幣玖佰元即銀元佰元
折算壹日，減為有期徒刑貳月，如易科罰金，以新臺幣玖佰元即
銀元佰元折算壹日。
    事  實
一、丁○○前於民國92年間，因公共危險案件，經臺灣臺中地方
    法院以92年度交訴字第87號判處有期徒刑6月確定，於92年1
    0月7日易科罰金執行完畢。詎仍不知悔改。
二、乙○○因委託丁○○辦理其車號9V─9119車輛之驗車手續，
    遂於95年5、6月間，在臺中市○○路與松竹路口之某工地，
    交付丁○○驗車費用新台幣（下同）2000元及牌照稅1萬500
    0 元，丁○○於收受上述款項後，旋將上該款項擅自侵入於
    己，未依約辦理驗車及繳稅，嗣經乙○○取回上開車輛逕行
    出售後，始發現上情。
三、案經乙○○訴由臺灣臺中地方法院檢察署檢察官偵查起訴。
    理  由
一、訊據上訴人即被告丁○○坦承收受上述驗車費及牌照稅款未
    予繳納情事，惟矢口否認有何侵占犯行，辯稱伊代告訴人乙
    ○○支付修車費用超逾上述告訴人交付之款項，伊始未代辦
    理驗車及繳納牌照稅款云云，然查被告已於偵訊及原審法院
    坦承侵占犯行，且被告曾使用告訴人車輛造成損害，已據被
    告供承在卷，被告所提出之修車費用單據亦未能認非伊造成
    損害始支出，無從認定被告即得不依約代告訴人辦理驗車及
    繳納牌照稅款，此外被告犯行復有汽車修理單據影本、委修
    單影本，罰單收據影本、牌照稅驗車費用影本、費用明細表
    影本、交通部公路總局自行收納款項收據、汽車燃料使用費
    繳納通知書、使用牌照稅繳款書等在卷足稽，本案事證明確
    ，被告犯行至堪認定。
二、核被告所為，係犯刑法第335條第1項之普通侵占罪，公訴意
    旨認被告係犯業務上侵占罪尚有未洽，應予變更（理由詳后
    ），被告前於92年間，因公共危險案件，經臺灣臺中地方法
    院以92年度交訴字第87號判處有期徒刑6月確定，於 92年10
    月7日易科罰金執行完畢，茲於5年以內再犯本件有期徒刑以
    上之罪，為累犯，應依修正前刑法第47條規定加重其刑，原
    審以被告犯罪事證明確，予以論罪科刑，固非無見，然中華
    民國96年罪犯減刑條例於96年7月16日生效，被告犯罪時間
    在96年4月24日以前，原審未及適用減刑，尚有不及，又原
    審法院以被告係位於臺中市○○路171之4號「錦隆中古車行
    」之汽車銷售員，為從事業務之人，因認被告係犯業務上侵
    占罪，惟證人即錦隆中古車行負責人丙○○在本院結證被告
    並未任職該汽車行，有本院審判筆錄足稽，是無確切事證足
    證明被告係從事汽車買賣監理業務之人，原審認被告係犯業
    務上侵占罪應有未洽，被告上訴意旨否認犯罪雖無可採，但
    原審判決既有如上瑕疵，即屬無可維持，應由本院予以撤銷
    改判，爰審酌被告犯罪之動機、手段、所致損害等一切情狀
    ，量處如主文第二項所示之刑，並諭知易科罰金之折算標準
    ，又中華民國96年罪犯減刑條例於96年7月16日生效，被告
    犯罪時間在中華民國96年4月24日以前，所犯為刑法刑法第
    335 條第1項之普通侵占罪，合於減刑條件，爰依中華民國
    96年罪犯減刑條例第2條第1項第3款、第7條、第9條予以減
    刑，並依法諭知易科罰金之折算標準。
三、又刑法第47條於94年2月2日修正公布，95年7月1日施行，修
    正前規定為「受有期徒刑之執行完畢，或受無期徒刑或有期
    徒刑一部之執行而赦免後，五年以內再犯有期徒刑以上之罪
    者，為累犯，加重本刑至二分之一」，修正後改列第47條第
    1項，規定為「受徒刑之執行完畢，或一部之執行而赦免後
    ，五年以內故意再犯有期徒刑以上之罪者，為累犯，加重本
    刑至二分之一。」，就本案言，修正前累犯規定對被告並未
    較不利，依現行刑法第2條第1項規定，應依行為時法即94年
    2月2日修正公布前刑法第47條規定論被告累犯，又被告行為
    後，罰金罰鍰提高標準條例第2條業已刪除，而刑法第 41條
    第1項前段關於易科罰金之折算標準，於 94年2月2日修正公
    布，已由舊法之銀元一百元、二百元、三百元修正為新台幣
    一千元、二千元、三千元，因屬科刑規範事項之變更，其折
    算標準為裁判時所應諭知，自有就新舊法規定比較之必要，
    經比較新舊法結果，以被告行為時之舊法較為有利於被告，
    是依現行刑法第2條第1項之規定，應適用被告行為時之舊法
    即依修正前刑法第41條第1項前段，95年5月17日修正前罰金
    罰鍰提高標準條例第2條之規定，諭知以銀元300元折算一日
    為易科罰金之折算標準。
四、又公訴意旨認告訴人於95年1月28日將車號9V─9119號車輛
    開至上開車行委託交付予被告代為出售，然被告竟意圖為自
    己不法之利益及不法所有，未經乙○○同意，擅自使用乙○
    ○前開車輛而造成車輛損失云云，然（業務上）侵占罪以意
    圖為自己不法所有為犯罪構成要件，被告固使用告訴人車輛
    造成損害，然被告係未經告訴人允許擅用一節，除告訴人指
    述外，並無何事證可憑，被告使用車輛造成損害，亦經被告
    事後支出費用修復之，衡情被告應無不法所有意圖，惟依公
    訴意旨，被告此部分犯行與前揭經本院認定成罪部分具有一
    罪關係，本審判不可分原則，爰不另為無罪諭知，併此明
    。
據上論結，應依刑事訴訟法第三百六十九條第一項前段、第三百
六十四條、第二百九十九條第一項前段、第三百條，刑法第三百
三十五條第一項，第二條第一項前段，九十四年二月二日修正公
布前刑法第四十七條、第四十一條第一項前段，中華民國九十六
年罪犯減刑條例第二條第一項第三款、第七條、第九條，罰金罰
鍰提高標準條例第一條前段，九十五年五月十七日修正前罰金罰
鍰提高標準條例第二條，判決如主文。
本案經檢察官甲○○到庭執行職務。
中　　華　　民　　國　　96　　年　　8 　　月　　2 　　日
            刑事第一庭　審判長法　官　陳　紀　綱
                              法　官　王　國　棟
                              法　官　姚　勳　昌
上列正本證明與原本無異。
不得上訴。
                              書記官  吳　宗  玲
中　　華　　民　　國　　96　　年　　8 　　月　　2 　　日
中華民國刑法第335條
(普通侵占罪)
意圖為自己或第三人不法之所有，而侵占自己持有他人之物者，
處 5 年以下有期徒刑、拘役或科或併科 1 千元以下罰金。
前項之未遂犯罰之。
